臺灣臺南地方法院刑事判決　　　　　　　100年度易字第292號
公　訴　人　臺灣臺南地方法院檢察署檢察官
被　　　告　李誼
上列被告因違反電子遊戲場業管理條例案件，經檢察官提起公訴
（99年度偵字第11956、12943、14216號、100年度偵字第3106號
），本院判決如下：
    主  文
李誼宣告如附表所示之罪刑，應執行有期徒刑壹年，如易科罰
金，以新臺幣壹仟元折算壹日，如附表所示扣案物品均沒收。
    事  實
一、李誼與莊協濱（另由臺灣高雄地方法院檢察署檢察官偵辦
    中）及蔡克強（業經臺灣高雄地方法院判處罪刑在案，上訴
    中）共謀合夥經營超商，由蔡克強擔任名義負責人申請永銘
    商行，再由李誼偕同仇美娟（事後已退出合夥）於民國九
    十八年十二月十二日，向陳王阿桃之代理人陳昭志承租臺南
    市○○區○○路一四二號房屋，由李誼為承租人，並以永
    銘商行蔡克強名義為連帶保證人，而於九十九年一月間，在
    上址開設富家超商，渠等基於犯意之聯絡，未依規定領有電
    子遊戲場業營業級別證，即自附表編號一所示時間，在該超
    商內擺設如附表編號一所示數量之電子遊戲機台，供不特定
    人把玩，而經營電子遊戲場業，並僱用不知情之黃弘宇擔任
    超商店員，負責看管及兌換代幣等工作。嗣於九十九年二月
    七日十五時二十五分許，李金春在上址把玩電子遊戲機台時
    為警查獲，並扣得上開電子遊戲機。
二、李誼與莊協濱旋於九十九年四、五月間，與吳建明（曾於
    九十六年間，因公共危險等案件，經臺灣高雄地方法院判處
    有期徒刑一年確定，經減刑為有期徒刑六月，甫於九十六年
    七月十五日執行完畢）【俟到案另行審結】合夥經營富家超
    商，由吳建明擔任超商負責人，渠等基於犯意之聯絡，未依
    規定領有電子遊戲場業營業級別證，即自附表編號二所示時
    間，在該超商內擺設如附表編號二所示數量之電子遊戲機台
    ，供不特定人把玩，而經營電子遊戲場業，並僱用知情富家
    超商未領有電子遊戲場業營業級別證，而具有犯意聯絡之李
    琬婷（業經本院判處罪刑確定在案）擔任超商店員，負責看
    管及兌換代幣等工作。嗣於九十九年七月十三日二十二時三
    十分許，江瑞棋在上址把玩電子遊戲機台時為警查獲，並扣
    得上開電子遊戲機。
三、李誼、莊協濱、吳建明與李琬婷又另行起意，基於犯意之
    聯絡，未依規定領有電子遊戲場業營業級別證，自附表編號
    三所示時間，在該超商內擺設如附表編號三所示數量之電子
    遊戲機台，供不特定人把玩，而經營電子遊戲場業。嗣於九
    十九年八月四日二十時二十分許，林明煌在上址把玩電子遊
    戲機台時為警查獲，並扣得上開電子遊戲機。
四、案經臺南市政府警察局永康分局移送及臺灣臺南地方法院檢
    察署檢察官自動檢舉偵查起訴。
    理  由
壹、程序部分
    按被告以外之人於審判外之言詞或書面陳述，除法律有規定
    者外，不得作為證據，刑事訴訟法第一百五十九條第一項定
    有明文。惟被告以外之人於審判外之陳述，雖不符同法第一
    百五十九條之一至之四之規定，而經當事人於審判程序同意
    作為證據，法院審酌該言詞陳述或書面陳述作成時之情況，
    認為適當者，亦得為證據，同法第一百五十九條之五第一項
    規定甚明。查被告李誼於本院行準備程序時，就檢察官所
    提出黃弘宇、陳昭志、李浿華及蔡克強等被告以外之人，於
    偵查時之陳述等證明本件犯罪事實之證據方法，表示無意見
    ，本院審酌上開證據於陳述作成時之情況，核無違法取證及
    證明力明顯過低之瑕疵，認為以之作為證據為適當。
貳、實體部分
一、訊據被告固坦承與仇美娟向陳王阿桃之代理人陳昭志承租臺
    南市○○區○○路一四二號房屋，並自九十九年二月至七月
    將每月二萬元租金匯入陳王阿桃帳戶，上開房屋市內電話0
    000000號及其永康區○○路住家市內電話00000
    00號均係伊申設之事實，惟矢口否認有何上揭犯行，辯稱
    ：伊承租臺南市○○區○○路一四二號房屋原本要經營超商
    ，因無法籌足資金，乃盤讓給蔡先生，富家超商並不是伊經
    營的，伊沒有經營電子遊戲場業，起訴事實不實在云云。經
    查：
（一）被告於九十八年十二月十二日簽約承租臺南市○○區○○
      路一四二號房屋等情，有該房屋租賃契約書在卷可佐（見
      九十九年度偵字第一一九五六號偵查卷【下稱偵查卷一】
      第三十八至四十一頁），互核被告於本院準備程序供稱承
      租房屋後一、二禮拜後即盤讓給一位蔡先生；另於本院審
      理時供稱不到半個月就把房子盤讓給蔡克強等語（見本院
      卷第三十、一二四頁），姑不論被告承租房屋後係一、二
      禮拜，或不到半個月即予盤讓，被告所稱盤讓之時點確係
      在九十八年底甚明，惟被告仍在九十九年一月四日委託李
      浿華於該屋申辦設立永銘商行，同年月五日則親自為該屋
      即富家超商申辦市內電話0000000號裝機，有證人
      李浿華偵查中之結證（見偵查卷一第一七四頁）及商業登
      記抄本、中華電信股份有限公司台南營運處市○○路申請
      書各一紙在卷可參（見偵查卷一第四十、一二二頁），再
      者，被告於本院審理時亦供稱並不認識蔡克強，受盤讓者
      姓蔡，是否係蔡克強無法確認，所稱蔡先生年籍資料均毫
      無所悉等語（見本院第一二五頁），另蔡克強於偵查中亦
      證稱伊未經營富家超商，係經由龔仁福介紹擔任人頭等情
      （見九十九年度他字第三二八二號偵查卷【下稱偵查卷二
      】第七十四頁），故被告供稱上揭房子已盤讓轉出，顯屬
      不實。
（二）被告於九十九年後有如下事實足認其與富家超商關係非比
      尋常：被告承租臺南市○○區○○路一四二號房屋，自
      九十九年一月一日生效後，迄同年七月止，均由被告每月
      匯款租金二萬元至陳王阿桃華南商業銀行金華分行000
      000000000號帳戶，有該銀行存摺影本在卷可佐
      （見偵查卷一第四十八至五十頁）。被告住家市內電話
      0000000號與富家超商市內電話0000000號
      ，自九十九年四月三十日起至同年八月四日止共有三百二
      十五筆通聯紀錄，有通聯比對資料在卷可稽（見偵查卷二
      第一二四至一三二頁）。被告申辦000000000
      0號行動電話使用，有該電話台灣大哥大資料查詢在卷可
      憑（見偵查卷一第八十五頁背頁），另被告於一００年二
      月二十二日偵查中供稱0000000000號行動電話
      之前係伊在使用等語（見偵查卷二第一一九頁），被告持
      上揭二支行動電話與富家超店員李琬婷所持用之行動電話
      通聯共有六十筆紀錄，亦有通聯比對資料在卷可稽（見偵
      查卷二第一０二至一０五頁）。九十九年七月十三日二
      十二時三十分許經警於富家超商查獲上開電子遊戲機時，
      富家超商0000000號市內電話於九十九年七月十三
      日二十二時三十二分四十秒即與被告住家0000000
      號市內電話通話二十八秒，再於四十四分十六秒通話八十
      一秒，有通聯比對資料在卷可稽（見偵查卷二第一三一頁
      ）。
（三）證人黃弘宇即富家超商店員偵查中結證：「（在臺南市○
      ○區○○路142號富家超商擔任店員之期間為何？）97年7
      、8月有在超商當店員，後來去當兵，98年11月間退伍，
      退伍後隔1、2個月後又去超商當店員，不到半年後又離職
      。」、「（99年1月間去富家超商是向何人應徵工作？）
      向店長李誼應徵工作，之前李誼曾經在我住處附近開
      一間我家超商，我曾經去該超商應徵工作，時間約是3、4
      年前，後來李誼知道我退伍，直接打電話問我，是否要
      到富家超商擔任店員。」、「（如何得知李誼為店長？
      ）因為超商內的事情都是李誼在管理，我從以前都一直
      稱呼他是店長。」、「（是否知道富家超商之實際負責人
      是何人？）我不知道，但我知道掛名的人頭負責人都一直
      換，掛名負責人的身分證影本都放在櫃台，每次警察來臨
      檢時，都要拿人頭負責人的身分證影本給警察看，每隔一
      陣子都會換不同人，至於有無被查獲才換負責人，我不清
      楚。」、「（富家超商除了李誼外，還有無其他管理人
      ？）沒有。」、「（超商內所擺設的電玩如何把玩？）客
      人要先向店員換代幣，再投入機具內把玩。」。「（何人
      告知你代幣1枚之價值？）當初我到富家超商當店員時，
      李誼告訴我的。」、「（擔任富家超商店員期間有無人
      來向你收房租？）沒有。」、「（至你99年6月間離職時
      ，李誼是否仍為店長？）是的。」、「（知否富家超商
      之實際負責人是誰？）不知道，富家超商的所有事都是李
      誼在交代我們的。」等語（見偵查卷二第四十八至五十
      頁），互核證人陳昭志於偵查中結證：「（99年8月10日
      開庭前，共見過或與李誼聯絡過幾次？）簽約前1次，
      簽約時1次，簽約後我有去超商時看過1、2次，當時她在
      超商外騎樓賣東西，後來該超商有被查獲電動玩具的事，
      警察有打電話找我去問話，日期就是99年8月10日那天，
      因為我在租屋時就有特別交代李誼，不能擺設電玩，所
      以警察打電話給我之後，我有打電話給李誼，問李誼
      為何還在超商內擺設電玩，她表示超商不好經營，所以仍
      然擺設電玩。」、「（99年8月10日如何與李誼電話聯
      絡？）我以0000000000號行動電話撥打李誼0000000000
      號行動電話。原本我是撥打李誼在簽約時所留的000000
      00 00號電話，但未接通，所以我就聯絡仇美娟，仇美娟
      就給我李誼0000000000號電話，之後李誼還有用0000
      0000 00號電話打給我，問我檢察官問話的內容，以及簽
      約時永銘商行的大小章是何人所蓋，我告訴李誼，印象
      中簽約時沒有蓋大小章，是簽約後我將合約書交給他們二
      人，之後蓋完印章後，我去超商將合約書拿回，李誼打
      電話給我時，我還是有再問她，當初租金便宜就是要他不
      要擺設電玩，他為何仍繼續擺設，李誼有一再跟我抱歉
      ，並表示因為超商不好經營，所以才擺設電玩。」、「（
      上述之意，是99年8月10日你撥電話給李誼時及該日期
      之後，李誼撥打電話給你時，你都有詢問李誼為何要
      擺設電玩，李誼都表示因為超商不好經營，所以才擺設
      電玩？）是的。」、「（就你所言，李誼應該是超商的
      負責人？）就我認知中李誼應該是超商負責人，但簽約
      時李誼有跟我說她還有一個老闆或合夥人，所以我才請
      她回去蓋商行的大小章。」等語（見偵查卷二第九十一、
      九十二頁），足見被告有參與經營富家超商，並經營上開
      電子遊戲機甚明。
（四）綜上，被告所辯顯係卸責之詞，不足採信，此外，並有扣
      案如附表所示之電子遊戲機（含ＩＣ板）可證，事證明確
      ，其犯行應足認定。
二、核被告所為，係違反電子遊戲場業管理條例第十五條之規定
    ，應依同條例第二十二條之規定論罪科刑。被告經營電子遊
    戲場業，本質上原須反覆不間斷實行，參照最高法院九十五
    度台上字第一０七九號判決意旨：「按刑事法若干犯罪行為
    態樣，本質上原具有反覆、延續實行之特徵，立法時既予特
    別歸類，定為犯罪構成要件之行為要素，則行為人基於概括
    之犯意，在密切接近之一定時、地持續實行之複次行為，倘
    依社會通念，於客觀上認為符合一個反覆、延續性之行為觀
    念者，於刑法評價上，即應僅成立一罪，學理上所稱「集合
    犯」之職業性、營業性或收集性等具有重複特質之犯罪均屬
    之，例如經營、從事業務、收集、販賣、製造、散布等行為
    概念者是」，被告每次擺設電子遊戲機具營業起至查獲為止
    ，擺設電子遊戲機供客人把玩，其未依電子遊戲場業管理條
    例規定辦理營利事業登記前，即提供電子遊戲機具與客人把
    玩，本具多次及反覆特質，是其先後多次犯電子遊戲場業管
    理條例第二十二條之罪之犯行，評價上應認每次擺設電子遊
    戲機具營業僅成立一罪，即學理上所稱「集合犯」。被告與
    莊協濱、蔡克強、吳建明、李琬婷，有犯意聯絡及行為分擔
    ，均為共同正犯。又被告就事實一至三之犯行，犯意各別，
    應分論併罰。爰審酌被告未領有電子遊戲場業營業級別證即
    經營電子遊戲場業，破壞主管機關對於電子遊戲場業之管理
    秩序、所設置之電子遊戲機數量且一犯再犯，兼衡被告犯罪
    之動機、目的、智識程度、犯罪後毫無悔意等一切情狀，量
    處如主文所示刑，並諭知易科罰金之折算標準，及定應執行
    之刑。扣案之如附表所示之電子遊戲機（含ＩＣ板）係共犯
    莊協濱、吳建明所有，業據蔡克強、吳建明於偵查中供述在
    卷（見偵查卷二第七十四頁、警卷二第三頁、警卷三第三頁
    ），且供共同非法經營電子遊戲場業所用之物，依刑法第三
    十八條第一項第二款規定宣告沒收。
據上論斷，依刑事訴訟法第二百九十九條第一項前段，電子遊戲
場業管理條例第十五條、第二十二條，刑法第十一條前段、第二
十八條、第四十一條第一項前段、第八項、第三十八條第一項第
二款，判決如主文。
本案經檢察官楊書琴到庭執行職務
中    華    民    國  100    年    10    月    14    日
                    刑事第九庭  法  官  鍾邦久
以上正本證明與原本無異
如不服本判決應於收受本判後10日內向本院提出上訴書狀，並應
敘述具體理由。其未敘述上訴理由者，應於上訴期間屆滿後20日
內向本院補提理由書狀（均須按他造當事人之人數附繕本）「切
勿逕送上級法院」。
                                書記官  鄭梅君
中    華    民    國  100    年    10   月    14    日
附表：
┌──┬───┬──────┬────────┬─────────────┐
│編號│被告  │  經營時間  │  扣案物品      │    宣告罪刑              │
├──┼───┼──────┼────────┼─────────────┤
│  1 │李誼│99年1月間起 │大舞台、彩金大聯│李誼共同犯電子遊戲場業管│
│    │      │至99年2月7日│盟、滿貫大亨各一│理條例第二十二條之非法營業│
│    │      │15時25分許止│台（各含IC板一塊│罪，處有期徒刑肆月，如易科│
│    │      │            │）、賽馬二人座二│罰金以新台幣壹仟元折算壹日│
│    │      │            │台（各含IC板二塊│。扣案如左列之機臺、ＩＣ板│
│    │      │            │）。            │均沒收。                  │
├──┼───┼──────┼────────┼─────────────┤
│  2 │李誼│99年6月15日 │大舞台、彩金大聯│李誼共同犯電子遊戲場業管│
│    │吳建明│起至99年7月 │盟、滿貫大亨各一│理條例第二十二條之非法營業│
│    │李琬婷│13日22時30  │台（各含IC板一塊│罪，處有期徒刑伍月，如易科│
│    │      │分許止      │）、賽馬二人座一│罰金以新臺幣壹仟元折算壹日│
│    │      │            │台（含IC板二塊）│。扣案如左列之機臺、ＩＣ板│
│    │      │            │。              │均沒收。                  │
├──┼───┼──────┼────────┼─────────────┤
│  3 │李誼│99年8月2日起│大舞台、彩金大聯│李誼共同犯電子遊戲場業管│
│    │吳建明│至99年8月4日│盟、滿貫大亨、夢│理條例第二十二條之非法營業│
│    │李琬婷│20時20分許止│幻精靈各一台（各│罪，處有期徒刑伍月，如易科│
│    │      │            │含IC板一塊）、賽│罰金以新臺幣壹仟元折算壹日│
│    │      │            │馬二人座一台（含│。扣案如左列之機臺、ＩＣ板│
│    │      │            │IC板二塊）。    │均沒收。                  │
└──┴───┴──────┴────────┴─────────────┘
附錄犯罪法條：
電子遊戲場業管理條例第15條
未依本條例規定領有電子遊戲場業營業級別證者，不得經營電子
遊戲場業。
電子遊戲場業管理條例第22條
違反第 15 條規定者，處行為人 1 年以下有期徒刑、拘役或科
或併科新台幣 50 萬元以上 250 萬元以下罰金。